【裁判字號】    97,訴,265
【裁判日期】    970327
【裁判案由】    違反著作權法
【裁判全文】
臺灣高雄地方法院刑事判決               97年度訴字第265號
公  訴  人  臺灣高雄地方法院檢察署檢察官
被      告  乙○○
            丙○○○
上列被告等因違反著作權法案件，經檢察官提起公訴（96年度偵
字第23701號），本院判決如下：
    主  文
乙○○共同意圖出租而擅自以重製之方法侵害他人之著作財產權
，處有期徒刑捌月，減為有期徒刑肆月，如易科罰金，以新台幣
壹仟元折算壹日。扣案之電腦伴唱機台、點歌本本，均沒收
。
丙○○○共同意圖出租而擅自以重製之方法侵害他人之著作財產
權，處有期徒刑壹年，減為有期徒刑陸月，如易科罰金，以新台
幣壹仟元折算壹日。扣案之電腦伴唱機台、點歌本本，均沒
收。
    事  實
一、乙○○係昀展影音科技企業社（下稱昀展企業社）負責人，
    丙○○○係昀展企業社之維修人員，其2 人均係以出租電腦
    伴唱機為業之人，明知「再生緣」、「夢醒在三更」、「你
    你你」、「愛你袂變心」、「人生路」、「心愛的」、「愛
    你」、「碗筷」等8 首歌曲，均係瑞影企業股份有限公司
    （下稱瑞影公司）享有著作財產權之音樂著作，非經該公司
    之授權或同意，不得任意重製。詎乙○○、丙○○○2 人於
    民國95年7 月18日，以每月每台新台幣（下同）5000元之價
    格，出租電腦伴唱機7 台予丁○○（另為不起訴之處分）所
    經營址設於高雄縣鳥松鄉○○路393 之2 號之「麗池小吃部
    」，其後在95年12月19日後至96年4 月24日前某日，竟共同
    基於侵害他人著作財產權之犯意聯絡，由乙○○交付有上開
    8 首歌曲之磁片予丙○○○，再由丙○○○持該磁片，將上
    開歌曲非法重製於上開出租予丁○○之金嗓牌電腦伴唱機其
    中3 台內（機號：00000000號、00000000號、00000000號）
    ，而侵害瑞影公司之著作財產權。嗣於96年5 月4 日19時36
    分許，為警持臺灣高雄地方法院搜索票前往上開處所搜索，
    當場扣得電腦伴唱機台3 台、點歌本3 本，始知前情。
二、案經瑞影公司訴由高雄縣政府警察局仁武分局移送台灣高雄
    地方法院檢察署檢察官偵查起訴。
    理  由
壹、證據能力部分：
一、按被告以外之人於審判外之言詞或書面陳述，除法律有規定
    者外，不得作為證據，刑事訴訟法第159 條第1 項定有明文
    ，此即學理上所稱之「傳聞證據排除法則」，而依上開法律
    規定，傳聞證據原則上固無證據能力，但如法律別有規定者
    ，即例外認有證據能力。又除同法第159 條之1 至之3 之情
    形外，從事業務之人於業務上或通常業務過程所須製作之紀
    錄文書、證明文書，除顯有不可信之情況外，該書證亦有證
    據能力，刑事訴訟法第159 條之4 第2 款定有明文。經查，
    本件卷附告訴人所提之著作權授權證明書，係從事業務之人
    於通常業務過程所製作之記錄文書，並非特為本案訴訟而製
    作，其並無預見日後可能會被提供做為證據之偽造動機，是
    其虛偽之可能性小，其可信度極高，此外，被告亦無釋明其
    有「顯有不可信之情況」之理由，應認其有證據能力。
二、又按被告以外之人於審判外之陳述，雖不符刑事訴訟法第15
    9 條之1 至之4 之規定，然經當事人於審判程序同意作為證
    據，法院審酌該言詞陳述或書面陳述作成時之情況，認為適
    當者，亦得為證據。當事人、代理人或辯護人於法院調查證
    據時，知有第159 條第1 項不得為證據之情形，而未於言詞
    辯論終結前聲明異議者，視為有前項之同意，同法第159 條
    之5 亦有明文。經查，卷附扣押筆錄、扣押物品目錄表、保
    管單各1 份、營利事業登記證1 紙及租賃契約書等，業經本
    院審理時予以提示並告以要旨，且各經檢察官及被告及其辯
    護人表示意見，當事人已知上述證據乃傳聞證據，且未於言
    詞辯論終結前對該等證據異議，依上開規定，已擬制同意其
    有證據能力（見本院卷第92-100頁），本院審酌該等傳聞證
    據作成時之狀況，並無不宜作為證據之情形，依前開說明，
    均得作為證據。
貳、實體部分：
一、訊之被告乙○○、丙○○○對於出租上開金嗓牌電腦伴唱機
    予丁○○一事，固不諱言，惟矢口否認有何未經授權將上開
    歌曲非法重製於出租之伴唱機之犯行，被告乙○○辯稱：上
    開歌曲在伊買來時就在伴唱機台內，伊並未灌錄新歌在機台
    內云云，被告丙○○○則辯稱：係被告乙○○要求仍在上開
    機台內灌製歌曲伊不知為未經授權之歌曲云云。惟查，本件
    上開伴唱機係被告乙○○於95年7 月18日即出租予麗池小吃
    部，而租用期間有客人反應要新歌，麗池小吃部即會向昀展
    企業社反應，昀展企業社即會派被告丙○○○前來處理等情
    ，業據證人即麗池小吃部負責人丁○○於本院審理中證述明
    確（見審卷第40頁），核與被告丙○○○於偵查中供稱：麗
    池小吃部所擺設伴唱機，被查獲灌有瑞影公司所專屬著作權
    之「愛你」的8 首歌曲，是被告乙○○拿磁片讓伊灌錄等語
    相符（見偵卷第15頁），且有租賃契約書1 紙在卷可查（見
    警卷第43頁），而上開「再生緣」、「夢醒在三更」、「你
    你你」、「愛你袂變心」、「人生路」、「心愛的」、「愛
    你」、「碗筷」等8 首歌曲，係瑞影公司分別於95年11月23
    日至95年12月19日間陸續取得發行之授權始正式發行上市，
    在此之前市面上並無此8 首歌曲，此業據證人即瑞影公司職
    員甲○○於本院審理中證述明確（見審卷第38頁），並有上
    開8 首歌曲之獨家發行暨專屬授權書2 紙在卷可查（見警卷
    第32─33頁），顯見上開8 首歌曲並非原本出租時即在機台
    內，被告乙○○所辯顯不足採信；又上開8 首歌曲係在原本
    購買之伴唱機上附加灌錄，正常情況之下自應另有著作權人
    之授權，被告丙○○○從事電腦伴唱機之維修，對此自難諉
    為不知，其所辯亦不足採信；從而，本件罪證明確，被告2
    人上開犯行均堪以認定。
二、核被告2 人所為，均係犯著作權法第91條第2 項意圖出租而
    重製罪。被告2 人就上開犯行，彼此間有犯意之聯絡及行為
    之分擔，均應論以共同正犯。審酌被告2 人欠缺智慧財產權
    保護概念、為圖私利致告訴人權利受損，侵害視聽著作數量
    尚非鉅大，犯罪所得利益非高，又犯後否認犯罪，態度尚難
    謂佳及被告丙○○○前曾違反著作權法案件，經法院判處拘
    役55日，如易科罰金，以300 元折算1 日確定，並於95年11
    月28日執行完畢，有其台灣高等法院被告前案紀錄表1 份在
    卷可查，及被告乙○○為本件之主謀、被告丙○○○係受僱
    他人工作而犯本罪等一切情狀，各量處如主文所示之刑。又
    被告2 人所犯上開罪名，係於96年4 月24日以前所為，均合
    於中華民國96年罪犯減刑條例第2 條第1 項第3 款之規定，
    應各減其宣告刑2 分之1 ，並分別諭知易科罰金之折算標準
    。至於扣案電腦伴唱機3 台、歌本3 本，既為被告乙○○所
    有，且為供其犯著作權法第91條第2 項之罪所用之物，爰依
    著作權法第98條前段之規定，應予宣告沒收之。
據上論斷，應依刑事訴訟法第299 條第1 項前段，著作權法第91
條第2 項、第98條前段、刑法第11條、第28條、第41條第1 項前
段、中華民國96年罪犯減刑條例第2 條第1 項第3 款、第7 條、
第9 條，判決如主文。
中    華    民    國    97    年    3     月    27    日
                  刑事第四庭    審判長法  官   陳  箐
                                      法  官   王參和
                                      法  官   林俊寬
以上正本證明與原本無異。
如不服本判決應於收受本判決後10日內向本院提出上訴書狀，並
應敘述具體理由，如未敘述上訴理由者，應於上訴期間屆滿後20
日內補提理由書狀於本院（均須按他造當事人之人數附繕本）「
切勿逕送上級法院」。
中    華    民    國    97    年    3     月    27    日
                                      書記官   林香如
附錄法條：
著作權法第91條第2項
意圖銷售或出租而擅自以重製之方法侵害他人之著作財產權者，
處6 月以上5 年以下有期徒刑，得併科新臺幣20萬元以上200 萬
元以下罰金。


司法院資訊處製作；財團法人民間司法改革基金會備份。
